---
title: 'Praktek Modul 2: Transformasi Data'
author: "Big Data and Business Analytics Laboratory, SBM-ITB"
output: html_document
---

```{r setup, include=FALSE}
knitr::opts_chunk$set(echo = TRUE)
```

Sekarang kamu sudah paham teknik-teknik melakukan transformasi data menggunakan package ```dplyr```. Sekarang saatnya kita meangaplikasikan ke kasus baru.  Kita akan menggunakan dataset telco customer churn dataset yang juga tersedia di Kaggle.

## Tentang Dataset
Telco Customer Churn merupakan ____

```{r}
# Load Library
library(readr)

# Import Data
df_churn <- read_csv("data/raw/customer-churn.csv")
```

```{r}
# Melihat 5 baris pertama data
head(df_churn, 5)
```

## Soal Praktek
Di praktek kali ini kamu akan diminta untuk menjawab beberapa soal menggunakan library ```dply``` sama seperti yang sudah dipelajari di modul sebelumnya. Jangan lupa untuk mengaktifkan libraynya terlebih dahulu.

```{r}
# Load library dplyr
library(dplyr)
```

### Contoh Soal: Berapa banyak jumlah pelanggan yang melakukan churn?

```{r}
df_churn %>%
  filter(Churn == "Yes") %>%
  count()
```

Gampang bukan? Mari kita kerjakan soalnya

### Soal 1: Berapa banyak pelanggan yang tidak churn?
```{r}
df_churn %>%
  filter(Churn == "No") %>%
  count()
```

### Soal 2: Carilah 5 pelanggan yang memiliki jumlah tagihan tertinggi?
```{r}
df_churn %>%
  arrange(desc(MonthlyCharges)) %>%
  select(customerID, MonthlyCharges ) %>%
  head(5)
```

### Soal 3: Carilah daftar pelanggan yang churn dibawah 3 bulan berlangganan
```{r}
df_churn %>%
  filter(Churn == "Yes") %>%
  filter(tenure < 3)
```

### Soal 4: Carilah daftar pelanggan yang berlangganan layanan telepon
```{r}
df_churn %>%
  filter(PhoneService == "Yes")
```

### Soal 5: Carilah rata-rata tagihan bulanan pelanggan yang churn dan tidak
```{r}
df_churn %>%
  filter(Churn == "Yes") %>%
  summarise(mean(MonthlyCharges))
```
