---
title: 'Praktek Modul 3: Visualisasi Data'
author: "Big Data and Business Analytics Laboratory, SBM-ITB"
output: html_document
---

```{r setup, include=FALSE}
knitr::opts_chunk$set(echo = TRUE)
```

Sekarang kamu sudah paham teknik-teknik melakukan visualisasi data menggunakan package ```ggplot```. Sekarang saatnya kita meangaplikasikan ke kasus baru.  Kita akan menggunakan dataset telco customer churn dataset yang juga tersedia di Kaggle.

## Tentang Dataset
Telco Customer Churn merupakan ____

```{r}
# Load Library
library(readr)

# Import Data
df_churn <- read_csv("data/raw/customer-churn.csv")
```

```{r}
# Melihat 5 baris pertama data
head(df_churn, 5)
```

## Soal Praktek
Di praktek kali ini kamu akan diminta untuk menjawab beberapa soal visualisasi data menggunakan library ```ggplot2``` sama seperti yang sudah dipelajari di modul sebelumnya. Jangan lupa untuk mengaktifkan libraynya terlebih dahulu.

```{r}
# Load library dplyr
library(ggplot2)
```

### Contoh Soal: Visualisasikan banyaknya pelanggan yang melakukan churn?
```{r}
ggplot(data = df_churn, aes(x = Churn, fill = Churn)) +
  geom_bar()
```

### Soal 2: Visualisasikan jumlah pelanggan pada masing-masing tipe kontrak

```{r}
ggplot(data = df_churn, aes(x = Contract, fill = Contract)) +
  geom_bar()
```

### Soal 3: Visualisasikan hubungan tenure dan jumlah tagihan bulanan dan lihat keterkaitannya dengan churn atau tidak
```{r}
ggplot(data = df_churn, aes(x = tenure, y = MonthlyCharges, colour = Churn)) +
  geom_point()
```

### Soal 4: Visualisasikan jumlah pelanggan laki-laki dan perempuan yang churn
```{r}
df_churn %>%
  filter(Churn == "Yes") %>%
  ggplot(aes(x = gender, fill = gender)) +
  geom_bar()
```

### Soal 5: Visualisasikan Secara interaktif proporsi pelanggan partner yang melakukan churn dan tidak
Petunjuk: Menggunakan ggplotly

```{r}
# Load Plotly
library(plotly)

plot <- df_churn %>%
  filter(Partner == "Yes") %>%
  ggplot(aes(x = Churn, fill = Churn)) +
  geom_bar()

ggplotly(plot)
```

