---
title: "Modul 1: Pengenalan Bahasa R"
author: "Big Data and Business Analytics Laboratory, SBM-ITB"
output:
  prettydoc::html_pretty:
    theme: architect
    highlight: github
editor_options: 
  chunk_output_type: inline
---

```{r setup, include=FALSE}
# Set Knit
knitr::opts_chunk$set(tidy.opts = list(width.cutoff = 60), tidy = TRUE)
```

## Selamat Datang di R
Di modul kali ini kita akan belajar dasar - dasar pemrograman R. Seperti yang sudah dijelaskan di R ada beberapa tipe file untuk menjalankan kodingan R yaitu R script dan R Markdown. Keseluruhan modul kita akan menggunakan format R Markdown. Di format R Markdown code R dijalankan pada cell yang dikatakan chunk. Untuk menambahkan chunk bisa menggunakan tab insert atau menekan tombol ```ctrl + alt + i``` untuk windows atau ```command + alt + i``` 

```{r}
# Ini adalah chunk
print("ini adalah chunk")
```

Sekarang kamu sudah mengetahui cara menuliskan dan menjalankan kode R. Mari kita mulai berkenalan dengan R.

## Operasi Aritmatik
Seperti bahasa  pemrograman lainnya, R dapat  melakukan operasi matematika seperti, pertambahan, pengurangan, perkalian, dan lainnya. 

```{r}
# Pertambahan
5 + 5
```

```{r}
# Pengurangan
5 - 5
```

```{r}
# Perkalian
3 * 5
```

```{r}
# Pembagian
5 / 2
```

```{r}
# Pangkat
2^5
```

```{r}
# Modulo
28 %% 6
```

## Variable Assignment
R memungkinkan kita menyimpan nilai dalam bentuk variable, untuk melakukannya kita dapat menggunakan  ```<-``` atau ```=```.

```{r}
# Contoh membuat variabel dengan  "<-"
contoh_variabel <- 4

# Print nilai variabel
print(contoh_variabel)
```

```{r}
# Contol membuat variabel dengan  "="
contoh_variabel_2 = 2
```

```{r}
# Contoh penggunaan variabel
harga <- 2000
kuantitas <- 3

jumlah_kuantitas <- harga * kuantitas
print(jumlah_kuantitas)
```
## Tipe Data
R memiliki 5 tipe data utama yaitu Numeric, Integer, Character, Logical, Complex. Berikut contoh masing-masing tipe data

### Numeric
```{r}
# Contoh tipe data numerik
n <- 1.2

# Melihat tipe data
class(n)
```

### Integer
```{r}
# Contoh tipe data Integer
i <- 2L

# Melihat tipe data
class(i)
```

```{r}
# Mengkonversi data numerik menjadi integer
i_from_n <- as.integer(n)

# Melihat nilai
print(i_from_n)

# Melihat tipe data
class(i_from_n)
```

### Character
```{r}
# Contoh tipe data character
c <- "SBM - ITB"

# Melihat tipe data
class(c)
```

### Logical
```{r}
# Contoh tipe data character
l <- TRUE

# Melihat tipe data
class(l)
```
### Complex
```{r}
# Contoh tipe data complex
com <- 3 + 2i

# Melihat tipe data
class(com)
```

## Struktur Data
R memiliki beberapa struktur data yaitu:

- Vectors
- Lists
- Matrices
- Arrays
- Factors
- Data Frames

### Vektor 
```{r}
# Contoh Vektor
v <- c(1, 2, 3)
class(v)
```

### List
```{r}
l <- list(1, "a", TRUE, 1 + 4i)
class(l)
```

### Matrix 
```{r}
# Contoh Matrix
m <- matrix(c(1:3))
class(m)
```

### Factor
```{r}
# Contoh Factor
f <- factor(c("good", "bad", "ugly", "good", "bad", "ugly"))
class(f)
```

### Dataframe
```{r}
df <- data.frame(
  Person = c("Aditya", "Ayush", "Akshay"),
  Age = c(26, 26, 27),
  Weight = c(81, 85, 90),
  Height = c(6, 5.8, 6.2),
  Salary = c(50000, 80000, 100000)
)

class(df)
```

## Fungsi
Fungsi merupakan sekumpulan baris perintah atau kode yang disusun bersama untuk melakukan tugas tertentu. Di R kita dapat menggunakan fungsi bawaan atau membuat fungsi baru.

### Fungsi Bawaan
```{r}
# Membuat Vektor Usia
usia <- c(22, 23, 21, 8, 10, 14, 15)

# Menghitung rata-rata usia
mean(usia)
```

### Membuat Fungsi
```{r}
# Membuat fungsi untuk mengitung BMI
hitung_bmi <- function(tinggi, berat) {
  return(berat / (tinggi^2))
}
```

```{r}
# Menggunakan fungsi yang sudah dibuat
hitung_bmi(tinggi = 1.57, berat = 63)
```

## Percabangan 
Percabangan merupakan fitur pemrograman untuk melakukan tindakan/perintah yang berbeda tergantung pada apakah kondisi boolean yang ditentukan. Berikut ini merupakan contoh-contoh percabangan

### If Statement
```{r}
# contoh If Statement
var_if <- 30L

if (is.integer(var_if)) {
  print("X is an Integer")
}
```

### Else Statement
```{r}
# Contoh Else Statement
kampus_bandung <- c("ITB", "UNPAD", "UNISBA")

if ("ITB" %in% kampus_bandung) {
  print("ITB ada didalam daftar kampus di Bandung")
} else {
  print("ITB tidak ada didalam daftar kampus di Bandung")
}
```

### If-Else Statement
```{r}
# Contoh If Else Statement

if ("Institiut Teknologi Bandung" %in% kampus_bandung) {
  print("ITB ada didalam daftar kampus di Bandung")
} else if ("ITB" %in% kampus_bandung) {
  print("ITB ada didalam daftar kampus di Bandung")
} else {
  print("ITB tidak ada didalam daftar kampus di Bandung")
}
```

## Perulangan atau Loop
Perulangan atau loop merupakan sebuah urutan perintah yang secara menerus diulang hingga suatu kondisi tercapai. Ada 2 tipe loop yang umum digunakan yaitu for loop dan whiile loop. 

### For Loop
```{r}
for_loop <- LETTERS[1:4]
for (i in for_loop) {
  print(i)
}
```

### While Loop
```{r}
while_loop <- c("SBM", "ITB")
hitungan <- 0

while (hitungan < 7) {
  print(while_loop)
  hitungan <- hitungan + 1
}
```

## Package
R Package merupakan kumpulan fungsi/function atau data yang ada di R. Ada banyak package yang dibuat/dikembangkan oleh pengguna lainnya. Berikut contoh-contoh package yang umum digunakan. Untuk dapat menggunakan fungsi yang ada pada suatu package, kita harus menginstall dan memuat packagenya terlebih dahulu. 

### Readr
Package readr berguna untuk mengimport data dengan format .csv atau format lain kedalam environtment R.

```{r}
# Install package
install.packages("readr")
```

```{r}
# Load package
library(readr)
```

```{r}
# Mengimport Dataset "iris.csv" dari direktori "data/raw"
df_csv <- read_csv("data/raw/iris.csv")
```

### Readxl
Package readxl berguna untuk mengimport data dengan format .xlsx atau .xls kedalam environtment R.

```{r}
# Install package
install.packages("readxl")
```

```{r}
# Load package
library(readxl)
```

```{r}
# Mengimport Dataset "iris.xlsx" dari direktori "data/raw"
df_xlsx <- read_xlsx("data/raw/iris.xlsx")
```
