---
title: "Modul 3: Visualisasi Data"
author: "Big Data and Business Analytics Laboratory, SBM-ITB"
output:
  prettydoc::html_pretty:
    theme: architect
    highlight: github
editor_options: 
  chunk_output_type: inline
---

```{r setup, include=FALSE}
# Set Knit
knitr::opts_chunk$set(tidy.opts = list(width.cutoff = 60), tidy = TRUE)
```

Visualisasi atau data visualization merupakan teknik untuk mempresentasikan data dalam bentuk grafik atau bagan untuk menampilkan info yang tersembunyi yang ada didalam data. 

Di modul kali in kita akan belajar melakukan visualisasi data menggunakan R. Dataset yang akan kita gunakan dalam modul kali ini sama seperti pada modul sebelumnya yaitu dataset Bank Marketing yang tersedia di Kaggle.

## Import Data
Untuk dapat melakukan visualisasi data. Kita harus mengimport datanya terlebih dahulu. 

```{r}
# Load library readr
library(readr)

# Import data bank-marketing.csv from data/raw directory
df <- read_csv2("data/raw/bank-marketing.csv")
```

Setelah kita mengimport datasetnya, kita bisa melihat rangkuman informasi dataset tersebut menggunakan fungsi glimpse dari library ```dplyr``` yang sudah kita pelajari di modul sebelumnya. 

```{r}
# Load library readr
library(dplyr)

# Melihat rangkuman data
glimpse(df)
```

## Visualisasi data menggunakan base R

Pada dasarnya di R kita dapat melakukan visualiasi tanpa library apapun.

### Histogram

Kita dapat melakukan visualisasi histogram untuk melihat distribusi umur nasabah dengan funsi hist()

```{r}
# Visualisasi Histogram
hist(df$age)
```

Sayangnya visualisasi ini menggunakan base R terbatas, dan hasil visualisasinya juga kurang menarik. Untungnya di R ada sebuah library visualisasi data yang sangat mumpuni yaitu ```ggplot2```.

## Visualisasi data menggunakan ggplot2
ggplot2 merupakan library untuk visualisasi data yang juga diciptakan oleh Hadley Wickham. ```ggplot2``` memiliki kelebihan dalam pembuatan grafik visualisasi data yang elegan dan kompleks. Sebelum itu kita harus menginstall dan memuat library ```ggplot2``` kedalam R environtment kita kita terlebih dahulu.  

```{r}
# Install library
install.packages("ggplot2")
```

```{r}
# Load library
library(ggplot2)
```

### Histogram
Kita akan mencoba untuk melakukan visualisasi histogram dengan variable yang sama menggunakan ```ggplot2```

```{r warning=FALSE}
# Histogram Age
ggplot(data = df, aes(x = age)) +
  geom_histogram(colour = "#e9ecef", fill = "#00bfc4")
```

Jauh lebih menarik bukan? Selain histogram banyak sekali grafik visualisasi lainnya yang dapat dilakukan di ```ggplot2```. Beriku beberapa contohnya. 

### Barchart
```{r}
# Bar Chart
ggplot(data = df, aes(x = y, fill = y)) +
  geom_bar()
```

### Scatter Plot
```{r}
# Scatter Plot
ggplot(data = df, aes(x = age, y = balance)) +
  geom_point()
```

```{r}
# Scatter Plot 2
ggplot(data = df, aes(x = age, y = balance, colour = y, fill = y)) +
  geom_point()
```

### Line Plot
```{r}
# line plot
ggplot(data = df, aes(x = campaign, y = duration)) +
  geom_line(colour = "#00bfc4")
```

### Box Plot
```{r}
# Box Plot
ggplot(data = df, aes(x = y, y = age, fill = y)) +
  geom_boxplot()
```

## Kustomisasi Graph
Graph yang dihasilkan ggplot juga dapat dikustomisasi sehingga lebih menarik dan informatif. Berikut ini beberapa contoh kustomisasi yang dapat kita lakukan. Untuk kustomisasi secara lengkap teman-teman melihat dokumentasi ggplot2. 

### Judul dan sub judul
```{r}
# Bar Chart
ggplot(data = df, aes(x = y, fill = y)) +
  geom_bar() +
  labs(
    title = "Perbandingan Nasabah Berlangganan Deposito",
    subtitle = "Bank Marketing Dataset",
    caption = "Sumber Data: Kaggle"
  )
```

### Mengganti Label X dan Y
```{r}
# Bar Chart
ggplot(data = df, aes(x = y, fill = y)) +
  geom_bar() +
  labs(
    title = "Perbandingan Nasabah Berlangganan Deposito",
    subtitle = "Bank Marketing Dataset",
    caption = "Sumber Data: Kaggle"
  ) +
  xlab("Berlangganan Deposito") +
  ylab("Jumlah")
```

### Mengganti Posisi Legenda
```{r message=TRUE, warning=TRUE}
# Bar Chart
ggplot(data = df, aes(x = y, fill = y)) +
  geom_bar() +
  labs(
    title = "Perbandingan Nasabah Berlangganan Deposito",
    subtitle = "Bank Marketing Dataset",
    caption = "Sumber Data: Kaggle"
  ) +
  xlab("Berlangganan Deposito") +
  ylab("Jumlah") +
  theme(legend.position = "none")
```

### Mengganti Tema
```{r}
# Bar Chart
ggplot(data = df, aes(x = y, fill = y)) +
  geom_bar() +
  theme_classic() +
  labs(
    title = "Perbandingan Nasabah Berlangganan Deposito",
    subtitle = "Bank Marketing Dataset",
    caption = "Sumber Data: Kaggle"
  ) +
  xlab("Berlangganan Deposito") +
  ylab("Jumlah") +
  theme(legend.position = "none")
```

### Membuat Interaktif dengan Plotly

```{r message=FALSE, warning=FALSE}
# Load library Plotly
library(plotly)
```

```{r eval=FALSE, include=TRUE}
# Interaktif Chart
line_chart <- ggplot(data = df, aes(x = duration, y = balance)) +
  geom_line(colour = "#00bfc4")

ggplotly(line_chart)
```

## Praktek
Sekarang teman-teman sudah paham teknik-teknik melakukan visualisasi data menggunakan library ```ggplo2```. Sama seperti sebelumnya, saatnya kita meangaplikasikan ke kasus baru. Kita akan menggunakan dataset telco customer churn dataset sama seperti modul sebelumnya. 

```{r}
# Import Customer Churn Dataset
df_churn <- read_csv("data/raw/customer-churn.csv")
```

### Soal
Sama seperti praktek sebelumnya teman-teman merupakan seorang data scientist diperusahaan telekomunikasi seperti yang sudah diceritakan sebelumnya. Teman-teman diminta untuk menjawab pertanyaan yang ajukan manajemen, kali ini dalam bentuk visualisasi data menggunakan library ```ggplot```. 

### Contoh Soal: Visualisasikan banyaknya pelanggan yang churn dan tidak
```{r}
# Answer
ggplot(data = df_churn, aes(x = Churn, fill = Churn)) +
  geom_bar()
```

#### Soal 1: Visualisasikan jumlah pelanggan pada masing-masing tipe kontrak

```{r}
# Answer to Question 1

```

#### Soal 2: Visualisasikan jumlah pelanggan laki-laki dan perempuan
```{r}
# Answer to Question 2

```

#### Soal 3: Visualisasikan hubungan tenure dan jumlah tagihan bulanan dan lihat keterkaitannya dengan churn atau tidak
```{r}
# Answer to Question 3

```

#### Soal 4: Visualisasikan jumlah pelanggan laki-laki dan perempuan yang churn
```{r}
# Answer to Question 4

```

#### Soal 5: Visualisasikan Secara interaktif proporsi pelanggan partner yang churn dan tidak
Petunjuk: Menggunakan ggplotly

```{r}
# Answer to Question 5

```
